臺灣高等法院刑事判決　　　　　　　　94年度上易字第1250號
上　訴　人　臺灣板橋地方法院檢察署檢察官
上　訴　人
即　被　告　戊○○
上　訴　人
即　被　告　丁○○
上列上訴人因被告傷害等案件，不服臺灣板橋地方法院94年度易
字第211號，中華民國94年6月17日第一審判決（起訴案號：臺灣
板橋地方法院檢察署93年度偵字第9900號、94年度偵字第371號
），提起上訴，本院判決如下：
    主  文
上訴駁回。
    事  實
一、緣戊○○向甲○○之母己○○承租攤位，因租約到期，己○○無意續約，兩人為退還押金問題發生糾紛，戊○○之弟丁○○遂於民國92年10月22日晚間11時許，前往甲○○開設位
    於臺北縣永和市○○路149號1樓之冰店內，向己○○質問為
    何僅退還押金5萬元及將戊○○之前承租之攤位出租他人？
    嗣後丁○○又與姓名年籍不詳庚○○○○○及另1名姓名年
    籍不詳之成年男子前往冰店，適逢甲○○自外返回，丁○○
    乃與甲○○為攤位出租之事，雙方言語不合，丁○○遂與一
    同前往之「阿中」及姓名年籍不詳男子，共同以徒手毆打甲○○，甲○○之兄丙○○見狀欲搭救甲○○時，原在店外觀
    看之戊○○遂進入店內將丙○○架開，並基於恐嚇之犯意，
    向冰店員工辛○○稱若敢搭救甲○○，要請辛○○吃「土豆
    」，以加害生命、身體之事恐嚇辛○○，致生危害辛○○之
    安全；後戊○○、丁○○等人旋即離開現場。數分鐘後，丁○○再次與庚○○○○○及2名姓名年籍不詳之成年男子，
    持鋁製球棒進入店內，再次毆擊甲○○頭部及身體多處，致
    甲○○受有頭部外傷合併臉部及頭部多處挫傷、淤青及擦傷
    、四肢多處淤、擦傷之傷害（含右肩及右踝傷害併行動不良
    ），而戊○○則在店外觀看。於離去時，戊○○復基於毀損
    之犯意，打翻甲○○所有之攤車1台，損壞攤車腳座及其上
    之挫冰機2台、冰料5桶及醬料5罐，及致令保麗龍大碗1袋及
    保麗龍盤子1袋不堪用，足以生損害於甲○○。
二、案經甲○○告訴由臺北縣政府警察局中和分局報請臺灣板橋
    地方法院檢察署檢察官偵查起訴。
    理  由
壹、程序方面：
    按被告以外之人於審判外之言詞或書面陳述，除法律有規定
    者外，不得作為證據，惟被告以外之人於偵查中向檢察官所
    為之陳述，除顯有不可信之情況者外，得為證據，刑事訴訟
    法第159條、第159條之1第2項定有明文。查證人己○○、丙○○、乙○○及辛○○於檢察官偵查中所為之陳述，並未受
    到不當之心理壓迫，且經其具結在卷，無顯有不可信之情況
    ，是該證人於檢察官偵查中所為之陳述，得為證據，合先敘
    明。
貳、實體方面：
甲、被告戊○○部分：
  一、有罪部分：
    (一)恐嚇部分：
      訊據被告戊○○雖坦承於丁○○第一次徒手毆打甲○○時
      ，見丙○○欲搭救甲○○，遂進入店內架開阻擋丙○○，
    　惟矢口否認有恐嚇另一名員工辛○○等情，其辯稱：我沒
      有講恐嚇的話，當天我沒有出手。關於恐嚇，我跟戴先生
      沒有利害關係，這是欲加之罪，....。辛○○不是事主，
      我沒有必要恐嚇他云云，惟前揭犯罪事實，業據被害人辛○○於偵查中指述綦詳：「（問：戊○○有無恐嚇你？）
      他說如果我要幫忙的話，要請我吃土豆，這是第一次講的
      。第二次我站在裡面，我沒有出去。」「（問：你聽到他
      講這些恐嚇的話時是否會感到害怕？）會。」等語，並於
      原審審理中到庭證述：「當時我在店裡面，看到一群人走
      進來，有丁○○帶3、4個人進來，不確定幾個，掛著甲○○，走出去拉人時，丁○○的哥哥就走過來說如果我要去
      幫忙的話，就要請我吃土豆。然後，我就站在後面看，..
      ... 」等語，亦經其具結在卷，且與證人丙○○、乙○○
      於原審審理中所稱：「（問：你在警局有說，辛○○有跟
      你講他被恐嚇？）我問辛○○你怎麼沒有去阻止，他說他
      們要請我吃子彈，我怎麼敢去。」、「（問：是否聽到有
      人恐嚇辛○○？）是事後聽辛○○說才知道，因為他們心
      生恐懼。他說有人要請他吃土豆，他才不敢去打」等語，
      互核相符，辛○○之證詞，堪信屬實。被告戊○○以加害
      他人生命、身體之事恐嚇辛○○之犯罪事實，足堪認定。
  　(二)毀損部分
    　按刑法第354條毀損器物罪中所謂「毀棄」，乃消滅物之
      存在，使物永久喪失存在（即銷毀）、或非消滅物之存在
      ，而使他人永久喪失對物之持有（即廢棄）之行為；所謂
      「損壞」，係指損害破壞，使物之外型發生重大變化，並
      減低物之可用性；所謂致令不堪用，係指使物品喪失特定
      目的之效用的一切行為。雖被告於警詢、偵查及原審審理
      中否認有毀損故意，辯稱：「不是故意推倒，是地方比較
      窄，不小心弄倒」云云，惟查前揭毀損之犯罪事實，有證
      人己○○於審判中之證詞：「....，我跪著求他們不要再
      打，他們才跑出去，戊○○要出去時，還把我們的冰攤用
      力推倒，壞了」等語，另有證人丙○○於檢察官偵查中證
      述：「....，戊○○在外面看，打完後，離開時就順手將
      攤子推出去」等語，與告訴人之指述相符，並經其具結在
      卷，亦有現場照片14幀附卷可稽，而參酌被害人甲○○於
      原審審理中所陳：「挫冰機是固定在攤車上，攤車被推倒
      後，底座裂掉，不能固定，固定的馬達也裂掉，挫冰的話
      馬達會飛出去，等於是壞掉，塑膠的那台也壞了，不能修
      了，所以二台都壞掉了，沒有修的價值。」、「碗盤是保
      力龍的，沾到土後就不能洗，能洗的我們都洗了，大碗和
      盤子各一袋，就是事後丟掉」、「（問：冰料總共打壞多
      少？）冰料五桶，旁邊還有醬料五罐，也裂了，不能用」
      、「（問：攤車有壞？）腳座壞了，不能推，沒有去修，
      現在是在攤車下面墊磚頭，變成一個桌子，原來的功能已
      經沒有了，變成擺東西的地方」等語，該挫冰機、攤車及
      冰料、醬料桶罐，雖外型尚未消滅，惟外型已遭損害破壞
      ，亦已失去挫冰、固定挫冰機及裝盛冰料之功能，應屬損
      壞；而保麗龍碗盤沾土之後無法清洗，雖無外型之破損，
      但已無法用以裝盛食物，應屬致令不堪用，均足生損害於
      甲○○，是被告戊○○毀損部分犯行，亦足堪認定。
　二、無罪部分：共同傷害部分
 　 (一)公訴意旨另以戊○○與甲○○之母己○○因承租攤位糾紛
    　，戊○○竟基於傷害之犯意聯絡，與其弟丁○○共謀傷害
      甲○○，並就傷害犯行有行為分擔，而涉犯刑法第277條
      第1項之傷害罪嫌。
  　(二)按犯罪事實應依證據認定之，無證據不得認定犯罪事實。
    　且檢察官就被告犯罪事實，應負舉證責任，並指出證明之
      方法。又不能證明被告犯罪者，應諭知無罪之判決，刑事
      訴訟法第154條第2項、第161條第1項、第301條第1項分別
      定有明文。所謂證據，係指足以認定被告確有犯罪行為之
      積極證據而言，該項證據自須適合於被告犯罪事實之認定
      ，始得採為斷罪資料。苟積極證據不足為不利於被告事實
      之認定時，即應為有利於被告之認定，更不必有何有利之
      證據，最高法院著有29年上字第3015號、30年上字第816
      號判例足資參照。
  　(三)公訴意旨雖以被告丁○○徒手毆打甲○○，而甲○○之兄
    　丙○○見狀欲搭救甲○○，戊○○遂進入店內將丙○○架
      開，及丁○○再次返回店內以鋁製球棒毆擊甲○○時，戊○○在店外觀看等情，為認定被告戊○○與丁○○有犯意
      聯絡之依據。惟證人丙○○已於原審審理時到庭證稱：「
      我當時在發生事故的第6個攤位，我在賣飲料，我看到我
      媽在尖叫，我看到甲○○被丁○○打，1個人勒他脖子。
      另外有2個人，1個在擋乙○○，1個在擋辛○○。然後，
      我就把丁○○整個拎下來，戊○○就馬上把我弄在地上，
      這是第一次打人時。我拿起磚塊叫戊○○放手，不然我要
      打他，他才把我放掉，我把他們全部推開，我就走出去報
      警，報警回來時，我弟弟已經昏迷不醒，因為後來又來打
      一次。」等語，另證人乙○○亦於原審審理時到庭證稱：
      「... 丁○○就帶2個人打甲○○，我和己○○只能擋1個
      高胖的人，對方打頭，甲○○擋，後來丙○○進來抓住丁○○，戊○○進來抓住丙○○，其實真正打人的是丁○○
      ，戊○○只是和丙○○有拉扯，互相架開，沒有在打。..
      ... 」、「（問：戊○○到底有無進去打人？）從頭到尾
      ，動手的都是丁○○，我沒有看到戊○○動手打甲○○。
      」、「（問：有無看到戊○○帶人去現場，帶去的人也有
      打？）戊○○沒有帶人進來，是丁○○帶人進來。」、「
      （問：提示調查卷第44頁，你說戊○○又帶6人返回店內
      ，有何意見？）我看到1個胖的人拿球棒進來交給丁○○
      ，戊○○有叫人來，但沒有真正進到店裡。」等語，可知
      戊○○並無共同參與毆打甲○○之犯行，此外復查無其他
      積極證據，足資證明被告戊○○就傷害部分與丁○○有犯
      意聯絡，自屬不能證明被告林金鍊傷害犯行，既無從為被
      告林金鍊傷害部分有罪之確信，即應依法就此部分為被告
      戊○○無罪之諭知。
乙、被告丁○○部分：
　一、有罪部分（共同傷害部分）：
    　被告丁○○進入甲○○店內毆打甲○○之犯罪事實，業經
      被害人甲○○指述在卷，並有證人己○○、丙○○、乙○○、辛○○於原審審理中所為之證詞在卷供憑，核與被告
      丁○○於原審審理中坦承傷害甲○○之自白相符，且有天
      主教耕莘醫院永和分院92年10月23日乙種診斷證明書1紙
      、國立臺灣大學醫學院附設醫院92年12月1日診斷證明書1
      紙、台北市立仁愛醫院92年11月3日驗傷診斷書1紙在卷供
      參，是被告丁○○傷害被害人甲○○部分，足堪認定。雖
      丁○○否認與庚○○○○○及另一名姓名年籍不詳之成年
      男子共同為之，惟查此部份犯罪事實，亦經上揭證人證述
      在卷，被告丁○○所辯，無非飾卸之詞，尚不足採。
　二、無罪部分（恐嚇部分）：
 　 (一)公訴意旨另以丁○○於92年10月22日下午11時許，前往呂
    　昆開設位於臺北縣永和市○○路149號1樓（起訴書誤載為
      149巷）之冰店內，向甲○○稱不能把戊○○之前承租予
      戊○○之攤位出租他人，否則其經營之攤位亦將無法租出
      等語，以加害財產之事恐嚇甲○○，致生危害於甲○○之
      安全，而涉犯刑法第305條之恐嚇安全罪嫌。
  　(二)按犯罪事實應依證據認定之，無證據不得認定犯罪事實。
    　且檢察官就被告犯罪事實，應負舉證責任，並指出證明之
      方法。又不能證明被告犯罪者，應諭知無罪之判決，已同
      前述，公訴意旨雖以被害人甲○○之指述，為認定丁○○
      有恐嚇故意及行為之依據，惟被害人甲○○於原審審理中
      所提理由狀中，已敘明「恐嚇之語，於之前的協調會後，
      即已告知被害人，並非於當日才行恐嚇之實」等語，且證
      人己○○於原審審理中到庭證述：「那天的情形，經過不
      到一個月，我看到他們攤位推來推去，我就問他太太，有
      無找到攤位，如果沒有的話，我這邊暫時讓他們擺，天黑
      時，丁○○騎腳踏車來，我那天把攤位租給賣寵物衣服的
      攤販，丁○○叫寵物衣服攤販不能擺，他要擺。寵物衣服
      攤販就打電話給我，說有人恐嚇，丁○○說不是針對寵物
      衣服攤販，是針對我。我勸他不要這樣。他總共來三次，
      第二次來，我兒子甲○○剛回來，丁○○和甲○○講，丁○○就用煙蒂丟甲○○，外面的一個人和丁○○一起來的
      叫「阿中」，就進來一起打甲○○，....。」等語，足見
      當日丁○○第一次進入冰店，所稱要求攤位不得出租他人
      等語，係向己○○為之，並非向被害人甲○○為之，又別
      無其他積極證據足證被告丁○○與被告戊○○就恐嚇部分
      ，有犯意之聯絡與行為之分擔，被告丁○○此部份之恐嚇
      犯行自屬不能證明，既無從為被告丁○○有罪之確信，即
      應依法就此部分為被告丁○○無罪之諭知。
參、論罪：
  一、被告戊○○部分：核被告戊○○所為，係犯刑法第354條
      之毀損器物罪、第305條之恐嚇危害安全罪。所犯毀損罪
      及恐嚇危害安全罪二罪間，犯意各別，行為互殊，罪名有
      異，應予以分論併罰。
  二、被告丁○○部分：核被告丁○○所為，係犯刑法第277條
      第1項之普通傷害罪。被告丁○○與庚○○○○○之成年
      男子及另一名姓名年籍不詳之成年男子間，就上開普通傷
      害犯行，有犯意之聯絡及行為之分擔，應依共同正犯規定
      論處。
肆、維持原判決及駁回上訴之理由：
    原審認被告戊○○所犯恐嚇、毀損部分，丁○○所犯傷害部
    分，罪證明確，適用刑法第28條、第277條第1項、第305條
　　、第354條、第51條第6款、第41條第1項前段，罰金罰鍰提
  　高標準條例第1條前段、第2條規定，並審酌被告等僅因房屋
    租賃之細故而傷害及恐嚇他人，另參酌被告丁○○徒手毆打
    甲○○離去後，竟再次返回現場尋仇並持鋁製棒球棍毆擊甲○○，手段暴戾，又犯罪後迄今已隔年餘，尚未與被害人達
    成任何和解，犯後態度不佳，暨犯罪之目的及所生危害等一
    切情狀，分別就被告戊○○所犯恐嚇部分量處拘役伍拾日，
    所犯毀損部分量處拘役伍拾日，就丁○○傷害部分量處有期
    徒刑陸月，並均諭知易科罰金之折算標準，及就被告林金鍊
    部分定其應執行之刑。另以林金鍊被訴傷害部分，丁○○被
    訴恐嚇部分，尚無積極證據證明，無從為被告林金鍊、丁○○此部分有罪之確信，依法就此部分為被告林金鍊、丁○○
    無罪之諭知。經核認事用法均無不合，量刑亦已敘明輕重之
　　理由，並無違法或明顯不當之情形。被告上訴意旨否認犯罪
  　，原審法院並沒有科學的證據而用推斷的方式入伊於罪云云
    ，指摘原判決不當，為無理由，應予駁回。檢察官循告訴人
    請求上訴意旨以原審量刑過輕，諭知被告林金鍊被訴傷害部
    分及丁○○被訴恐嚇部分無罪為不當；被告戊○○、丁○○
    上訴意旨否認犯罪，指摘原判決不當，均無理由，應予駁回
    。
伍、適用法律：
據上論斷，應依刑事訴訟法第368條，判決如主文。
本案經檢察官呂丁旺到庭執行職務。
中　　華　　民　　國　　94　　年　　9 　　月　　9　　日
　　　　　　　　　刑事第二十一庭審判長法　官  溫耀源
　　　　　　　　　　　　　　　　　　  法　官  周政達
　　　　　　　　　　　　　　　　　　  法　官  邱同印
以上正本證明與原本無異。
不得上訴。
          　　　　　　　　　　　　　　書記官  莊昭樹
中　　華　　民　　國　　94　　年　　9 　　月　　9 　　日
附錄：本案論罪科刑法條全文
刑法第277條第1項
傷害人之身體或健康者，處3年以下有期徒刑，拘役或1千元以下
罰金。
犯前項之罪，因而致人於死者，處無期徒或7年以上有期徒刑；
致重傷者，處3年以上10年以下有期徒刑。
刑法第305條
以加害生命、身體、自由、名譽、財產之事恐嚇他人，致生危害
於安全者，處2年以下有期徒刑、拘役或3百元以下罰金。
刑法第354條
毀棄、損壞前2條以外之他人之物或致令不堪用，足以生損害於
公眾或他人者，處2年以下有期徒刑、拘役或5百元以下罰金。
